【裁判字號】    88,訴,389
【裁判日期】    891207
【裁判案由】    行使偽造文書等
【裁判全文】
臺灣花蓮地方法院刑事判決                          八十八年度訴字第三八九號
    公  訴  人  臺灣花蓮地方法院檢察署檢察官
    被      告  乙○○
右列被告因行使偽造文書等案件，經檢察官提起公訴（八十八年度偵字第三六四六號
），本院判決如左：
    主  文
乙○○行使偽造私文書，足以生損害於公眾及他人，處有期徒刑陸月。
偽造之「甲○○」印章壹枚及臨時工資發放明細表上之「甲○○」印文拾枚，均沒收
。
    事  實
一、乙○○為納稅義務人，於民國八十六年間承包達盈興營造有限公司（下稱達盈興
    公司）之高雄火車站月台新建工程，為向達盈興公司請領工程款，明知甲○○於
    民國八十六年三月至八月間因右手食指壓碎傷而未擔任工人職務，且甲○○於同
    年九月至十二月間亦僅向其支領薪資共計新台幣（下同）八萬元（檢察官誤為二
    萬元），竟為逃漏稅捐，於八十六年間偽刻「甲○○」之印章乙枚，並利用不知
    情之受僱小姐製作不實之「臨時工資發放明細表」，列載甲○○分別於同年三月
    、十二月各向其支領月薪二萬五千元，於同年四月至十一月，各向其支領月薪二
    萬二千五百元，共計於同年三月至十二月間向其支領薪資二十三萬元（計逾報甲
    ○○薪資十五萬元），並持以向達盈興公司行使以請領款項，致不知情之達盈興
    公司於八十七年間依據前開「臨時工資發放明細表」填具「各類所得扣繳暨免扣
    繳憑單」，並持上開「臨時工資發放明細表」及「各類所得扣繳暨免扣繳憑單」
    向財政部臺灣省北區國稅局花蓮縣分局行使，使之營造成本增加，營利所得減少
    ，致生損害於甲○○與稅捐稽徵之正確性，以此不正當之方法逃漏營利事業所得
    稅。
二、案經被害人甲○○訴由臺灣花蓮地方法院檢察署檢察官偵查起訴。
    理  由
一、訊據被告乙○○固對於八十六年三月至十二月間，列載告訴人甲○○請領薪資共
    計二十三萬元之事實坦承不諱，惟矢口否認有何違反稅捐稽徵法及偽造文書之犯
    行，辯稱：「甲○○」之印章實係告訴人甲○○交付與伊而非伊所偽刻，而告訴
    人於八十六年間向伊實領之工資加上伊曾代告訴人支付之貸款及零用雜費，確實
    已達二十餘萬元，告訴人於同年三月至八月間，雖未替伊工作，惟因告訴人係按
    日計酬而非按月計酬，伊為了方便起見，始以每月平均二萬二千五百元或二萬五
    千元之方式填製臨時工資發放明細表，告訴人雖稱其僅實領八萬元，然伊曾有代
    告訴人支付貸款及零用雜費之情事，若以告訴人欠伊之金錢與伊應支付與告訴人
    之薪資互為抵償，伊實無逾報告訴人之工資云云。惟查右揭事實業據告訴人甲○
    ○於本院審理時指述綦詳，且有財團法人佛教慈濟綜合醫院診斷證明書、財政部
    台灣省北區國稅局綜合所得稅核定通知書、中華民國八十六年度甲○○之綜合所
    得稅結算申報書、切結書各乙紙及達盈興公司自八十六年度三月份至十二月份之
    臨時工資發放明細表影本六紙附卷可憑。告訴人既遲至八十六年九月間起，始受
    僱於被告，為被告工作，且告訴人實領工資僅八萬元，則縱告訴人與被告間確實
    存有被告所指之前揭債務關係，實亦與本件薪資之申報無關，被告尚不得以此為
    由而解免其行使偽造文書以逃漏稅捐之責任。是被告所辯顯係卸責之詞，不足採
    信，本件事證已臻明確，被告犯行洵堪認定，應予依法論科。
二、核被告乙○○偽造告訴人之印章並利用不知情受僱小姐偽造工資表提出於達盈興
    公司，使達盈興公司進而依據其所提出之工資表製作不實之各類所得扣繳暨免扣
    繳憑單並提出申報之行為，係犯刑法第二百十六條、第二百十條行使偽造私文書
    罪，刑法第二百十六條、第二百十五條之行使業務上文書登載不實罪。而其利用
    不知情之受僱小姐偽造工資表之行為，應屬間接正犯。又被告偽造印章之行為，
    為偽造文書之階段行為，又其偽造文書、業務上文書登載不實之低度行為為行使
    偽造文書、行使業務上文書登載不實之高度行為所吸收，均不另論罪。再被告以
    行使偽造私文書、行使業務上文書登載不實之詐術方法，向財政部台灣省北區國
    稅局申報所得，用以逃漏營利事業所得稅，核其所為係犯稅捐稽徵法第四十一條
    之納稅義務人，以詐術逃漏稅捐罪。又被告所犯上開行使偽造私文書罪、行使業
    務上文書登載不實罪與納稅義務人，以詐術逃漏稅捐罪三罪間有方法結果之牽連
    關係，為牽連犯，應從一重罪之行使偽造私文書罪處斷。爰審酌被告前曾有妨害
    自由、傷害等犯行，素行不良，其犯罪動機、目的、手段及涉案之程度，犯罪後
    仍飾詞圖卸，難認有悔悟之心，惟其已與告訴人達成和解，有和解書乙紙附卷可
    稽等一切情狀，量處如主文所示之刑，以示懲儆。
三、另偽刻之「甲○○」印章乙枚及偽造於臨時工資發放明細表上之「甲○○」印文
    十枚（該臨時工資發放明細表業已交付達盈興公司）雖均未扣案，然不能證明業
    已滅失，爰依刑法第二百十九條之規定，併予宣告沒收。
據上論斷，應依刑事訴訟法第二百九十九條第一項前段，稅捐稽徵法第四十一條，刑
法第十一條前段、第二百十六條、第二百十五條、第二百十條、第五十五條、第二百
十九條，罰金罰鍰提高標準條例第一條前段，判決如主文。
本案經檢察官李子春到庭執行職務
中     華     民     國     八十九      年      十二      月     七     日
                            臺灣花蓮地方法院刑事庭
                                法  官  張  健  河
右正本證明與原本無異。
如對本判決不服，應於送達後十日內，向本院提出上訴狀。（應抄附繕本）告訴人或
被害人如對於本判決不服者，應具備理由請求檢察官上訴，其上訴期間之計算係以檢
察官收受判決正本之日期為準。
                                法院書記官
中     華     民     國     八十九      年      十二      月   十五     日
附錄本判決論罪之法律條文：
稅捐稽徵法第四十一條
納稅義務人以詐術或其他不正當方法逃漏稅者，處五年以下有期徒刑、拘役或科或併
科新臺幣六萬元以下罰金。
刑法第二百十六條
行使第二百十條至第二百十五條之文書者，依偽造、變造文書或登載不實事項或使登
載不實事項之規定處斷。
刑法第二百十五條
從事業務之人，明知為不實之事項，而登載於其業務上作成之文書，足以生損害於公
眾或他人者，處三年以下有期徒刑、拘役或五百元以下罰金。
刑法第二百十條
偽造、變造私文書，足以生損害於公眾或他人者，處五年以下有期徒刑。
刑法第二百十九條
偽造之印章、印文或署押，不問屬於犯人與否，沒收之。


司法院資訊處製作；財團法人民間司法改革基金會備份。
